臺灣臺北地方法院刑事判決　　　　　 96年度訴更(一)字第8號
公　訴　人　臺灣臺北地方法院檢察署檢察官
被　　　告　甲○○
　　　　　　　　　　（現另案在臺灣臺北看守所執行）
上列被告因毒品危害防制條例案件，經檢察官提起公訴（95年度
毒偵字第1350號），本院於民國96年1月30日以95年度訴字第893
號判決公訴不受理後，檢察官不服提起上訴，經臺灣高等法院以
96年度上訴字第1150號判決撤銷後發回更審，本院判決如下：
    主  文
本件免訴。
    理  由
一、公訴意旨略以：被告甲○○前因連續施用第一級毒品海洛因
    案件，經臺灣板橋地方法院94年度毒聲字第2050號裁定送觀
    察、勒戒後，認無繼續施用傾向，由臺灣板橋地方法院檢察
    署檢察官於94年11月23日，以94年度毒偵字第5700號不起訴
    處分確定，復另行起意，基於施用第一級毒品海洛因、第二
    級毒品安非他命之概括犯意，分別於95年4月25日採尿時回
    溯26小時、96小時內之某時，在不詳處所，施用第一級毒品
    海洛因、第二級毒品安非他命；復各承前揭犯意，於95年5
    月5日採尿前之26小時、96小時內某時，在不詳處所，施用
    第一級毒品海洛因、第二級毒品安非他命。嗣於保護管束期
    間，經採尿檢驗知悉上情，因認被告分別涉犯毒品危害防制
    條例第10條第1項、第2項之施用第1級、第2級毒品罪嫌等語
    。
二、按案件曾經判決確定者，應諭知免訴之判決，刑事訴訟法第
    302條第1款定有明文。又訴訟上所謂一事不再理之原則，關
    於實質上一罪或裁判上一罪，亦均有其適用，最高法院60年
    臺非字第77號著有判例。是以，對於已經提起公訴或自訴之
    同一案件，在同一法院重行起訴者，倘先行起訴或自訴部分
    ，業經實體上之判決確定，則重行起訴部分，即應為免訴之
    判決，而無諭知不受理之可言。此項原則，不論實質上之一
    罪，或想像競合犯、牽連犯、連續犯等裁判上之一罪，其一
    部事實已經判決確定者，對於構成一罪之其他部分，均有其
    適用，此乃因基於審判上不可分之關係，在審理事實之法院
    ，對於全部犯罪事實，本應依法均予審判，故其判決確定之
    既判效力，自應及於全部之犯罪事實，若在最後審理事實法
    院宣示判決後，始行發生之事實，既非該法院所得審判，即
    為該案判決之既判力所不能及。是既判力對於時間效力之範
    圍，係以最後審理事實法院之宣示判決日為判斷之標準，
    得上訴於第二審之第一審刑事判決，如未據上訴，其既判力
    之時點，自應至宣判之日，最高法院82年臺上字第3275號判
    決、84年臺非字第265號判決及82年度第4次刑事庭會議決議
    意旨可資參照。又被告行為後，刑法已於94年2月2日修正公
    布，95年7月1日施行，修正後第2條第1項規定：「行為後法
    律有變更者，適用行為時之法律。但行為後之法律有利於行
    為人者，適用最有利於行為人之法律。」改採從舊從輕原則
    。又刑法於修正後，刪除第56條連續犯之規定，此刪除雖非
    犯罪構成要件之變更，但顯已影響行為人刑罰之法律效果，
    自屬法律有變更，依修正後之刑法第2條第1項規定比較新、
    舊法結果，舊法第56條連續犯之規定乃將被告連續之數行為
    以一罪論，較有利被告，參照最高法院95年第8次刑事庭會
    議決議，自應適用行為時法（即舊法）。
三、經查：公訴人起訴被告施用海洛因、安非他命之罪嫌，業據
    被告甲○○於本院審理時坦承不諱（見本院審判筆錄），又
    被告在執行保護管束期間，於95年4月25日、5月5日所採尿
    液經鑑定，均呈現海洛因、安非他命之陽性結果，有臺灣尖
    端先進醫藥股份有限公司95年5月5日及5月12日濫用藥物檢
    驗報告2 份在卷可稽（見偵卷第6頁、第12頁），並有臺灣
    臺北地方法院檢察署施用毒品受保護管束人尿液檢體監管紀
    錄表2份附卷可憑（見偵卷第4、5、10、11頁），足認被告
    前揭任意性自白與事實相符，公訴人指被告涉犯施用海洛因
    、安非他命之罪嫌，固有所據。然查，被告基於施用海洛因
    、安非他命之概括犯意，自95年1月間某日起至同年月22日
    晚上23時許止，在臺北縣蘆洲市○○路82號、臺北縣新店市
    ○○街102巷7弄11號2樓等地，以將海洛因摻入香煙中吸食
    之方式，連續施用海洛因多次，且於同月23日晚上22時50分
    許為警採尿回溯96小時內之某時許，在臺北縣蘆洲市○○路
    82號，以將安非他命放入吸食器內用火燒烤使其產生白煙吸
    食之方式，施用安非他命1次，經臺灣板橋地方法院檢察署
    檢察官以95年度毒偵字第1210號起訴，並經臺灣板橋地方法
    院95年度訴字第1766號判處應執行有期徒刑8月，被告上訴
    臺灣高等法院審理中，臺灣板橋地方法院檢察署檢察官復以
    95年度毒偵字第2336號併辦意旨書，就被告於95年5月26 日
    、同年6月27日為臺灣板橋地方法院檢察署採尿人員採尿回
    溯96小時內某時，在臺北縣中和市某處，施用海洛因、安非
    他命之犯行，移送臺灣高等法院併案審理，嗣臺灣高等法院
    審理結果認2案間具有連續犯關係，屬裁判上一罪，而於95
    年12月27日以95年度上訴字第3858號判處應執行有期徒刑10
    月，並於96年3月1日送執行確定，此有臺灣高等法院被告前
    案記錄表1份在卷可稽，且經本院查詢明確。復按刑法上之
    連續犯，以主觀方面基於概括之犯意為必要，茍行為人數個
    犯行係時間緊接，以相同手法違犯同一構成要件之罪，即應
    認為係基於概括之犯意為之，尤以毒品具有生理上之成癮性
    ，與心理上之依賴性，戒絕不易，施用毒品者若於短期間內
    多次施用，衡情均係基於概括犯意為之。本件被告被訴於95
    年年4月25日、5月5日分別為警採尿前26小時、96小時施用
    海洛因、安非他命之犯行，核與前揭臺灣高等法院95年度上
    訴字第3858號確定判決所認定被告於95年5月26日、6月27日
    分別為警採尿前26小時、96小時施用海洛因、安非他命之犯
    行時間密接，構成要件均相同，顯係基於概括之犯意反覆為
    之，應屬連續犯，而為同一案件無疑。復以前揭臺灣高等法
    院確定判決之宣示判決日為95年12月27日，是本件被告被訴
    施用海洛因、安非他命之犯罪事實既發生於宣示判決日之前
    ，揆諸首揭說明，應為前案確定判決效力之所及，不能再為
    實體裁判，著逕為免訴判決之諭知。
據上論斷，應依刑事訴訟法第302條第1款、第307條，判決如主
文。
中　　華　　民　　國　　96　　年　　9 　　月　　20　　日
　　　　　　　　　刑事第五庭  審判長法　官   黃程暉
　　　　　　　　　                  法　官   高偉文
　　　　　　　　　                  法　官   賴秀蘭
以上正本證明與原本無異。
如不服本判決，應於判決送達後10日內，向本院提出上訴狀。
　　　　　　　　　　　　　　　　    書記官 　彭雅慧
中　　華　　民　　國　　96　　年　　9 　　月　　20　　日
